【裁判字號】    98,消債更,384
【裁判日期】    981109
【裁判案由】    更生事件
【裁判全文】
臺灣臺南地方法院民事裁定           98年度消債更字第384號
聲  請  人
即  債務 人  甲○○
上列當事人因消費者債務清理事件聲請更生，本院裁定如下：
    主  文
債務人甲○○民國九十八年十一月九日下午五時起開始更生程序
。
    理  由
一、按債務人不能清償債務或有不能清償之虞，且無擔保或無優
    先權之債務總額未逾新臺幣（下同） 1,200萬元者，於法院
    裁定開始清算程序或宣告破產前，得向法院聲請更生。法院
    開始更生程序之裁定，應載明其年、月、日、時，並即時發
    生效力，消費者債務清理條例第3條、第42條第1項、第45條
    第 1項定有明文。又按債務人對於金融機構因消費借貸、自
    用住宅借款、信用卡或現金卡契約而負債務，在聲請更生或
    清算前，應提出債權人清冊，以書面向最大債權金融機構請
    求協商債務清償方案，並表明共同協商之意旨。債務人與金
    融機構協商成立者，不得聲請更生或清算，但因不可歸責於
    己之事由，致履行顯有重大困難者，不在此限。本條例施行
    前，債務人依金融主管機關協調成立之中華民國銀行公會會
    員，辦理消費金融案件無擔保債務協商機制與金融機構成立
    之協商，準用前項之規定。消費者債務清理條例第151條第1
    、5、6項亦定有明文。
二、聲請意旨略以：聲請人即債務人甲○○於毀諾時受僱於俊億
    模具有限公司（下稱俊億公司），當時收入為17,280元，除
    此收入外，名下尚無其他資產，然累計債務總金額已達
    2,834,771元（包含有擔保部分784,000元），負債顯然超過
    資產甚多，已達不能清償債務或有不能清償之虞之程度。聲
    請人雖曾於95年3月25日依照中華民國銀行公會會員辦理消
    費金融案件無擔保債務協商機制，與債權人中華商業銀行股
    份有限公司（下稱中華銀行）等9家銀行成立協商，每月應
    還款金額為19,658元、分120期、利率0%，至全部清償為止
    。然聲請人之收入扣除基本生活支出後，實無法清償每月之
    協商還款金額及對於未成年子女之扶養費，且自民國96年起
    收入開始減少，必須藉由借支始得繼續繳納協商款項，直至
    97年4月止，因不得已而毀諾，聲請人實有不可歸責於己致
    履行上開協商內容顯有重大困難之事由，且無擔保或無優先
    權之債務總額未逾1,200萬元，復未經法院裁定開始清算程
    序或宣告破產，爰依法向本院聲請更生等語。
三、經查：
  (一)聲請人於消費者債務清理條例施行前，曾依金融主管機關協
    調成立之中華民國銀行公會會員，辦理消費金融案件無擔保
    債務協商機制與金融機構進行協商，嗣與各債權銀行就無擔
    保債務協商成立，約定自95年5月起，分120期，利率0%，每
    月償還19,658元等情，有協議書及無擔保債務還款計畫附卷
    可稽（本院卷頁17-18）。
  (二)又債務人前未曾經法院宣告清算程序或宣告破產，亦未曾依
    消費者債務清理條例或破產法之規定而受刑之宣告等情，亦
    有本院民事紀錄科查詢表、臺灣高等法院被告前案紀錄表在
    卷可憑（本院卷頁36-37）。
  (三)聲請人於97年4月毀諾時之收入為17,280元，此有本院依職
    權調閱勞保局電子閘門查詢作業被保險人投保資料查詢、俊
    億公司陳報狀可憑（本院卷頁49-50、67-68），是以，本院
    認定聲請人薪資應以17,280元作為計算標準。
  (四)依內政部所公告97年度臺灣省低收入戶最低生活費用每人每
    月為9,829元，係按照政府最近一年平均每人消費支出（包
    括食品費、衣著鞋襪費、房租水電費、家居管理費、醫療保
    健費、交通通訊費、娛樂教育費及雜項支出）百分之60訂定
    ，有內政部頒布歷年最低生活費一覽表可憑，是應認聲請人
    每月之生活費用為9,829元。
  (五)本件聲請人雖曾於消費者債務清理條例施行前，與各債權銀
    行就無擔保債務成立協商，然聲請人毀諾時每月收入為
    17,280元，而債務人每月所領之薪資扣除其最低生活費
    9,829元後，已不足支付其之前與各債權銀行就無擔保債務
    成立協商所約定每月應償還之19,658元、未成年子女乙○○
    扶養費，聲請人主張有不可歸責於己之事由，致履行上開協
    議顯有重大困難，堪予採信。
四、綜上所述，聲請人僅係一般消費者，並未從事營業，其已達
    不能清償債務或有不能清償之虞之程度，其中無擔保或無優
    先權之債務，在1,200萬元以下，之前雖與各債權銀行達成
    協議，但因不可歸責於己之事由，致履行上開協議顯有重大
    困難，且未經法院裁定開始清算程序或宣告破產，又查無消
    費者債務清理條例第6條第3項、第8條或第46條各款所定駁
    回更生聲請之事由存在，則債務人聲請更生，應屬有據，爰
    裁定如主文。
中    華    民    國    98    年    11    月    9     日
                  民事第二庭  法  官  侯明正
以上正本係照原本作成
本裁定不得抗告。
中    華    民    國    98    年    11    月    9     日
                              書記官  程欣怡


司法院資訊處製作；財團法人民間司法改革基金會備份。
